臺灣臺北地方法院民事判決　　　　　　 96年度簡上字第279號
上　訴　人　　甲○○
被　上訴人　　乙○○
兼訴訟代理人　丙○○
上列當事人間請求給付報酬事件，上訴人對於民國96年3月23日
本院新店簡易庭第一審判決（96年度店簡字第71號）提起上訴，
本院於民國96年12月3日辯論終結，茲判決如下：
    主    文
上訴駁回。
第二審訴訟費用由上訴人負擔。
    事實及理由
一、上訴人主張：上訴人前就被上訴人乙○○所有坐落臺北市○
    ○區○○段3小段354地號及被上訴人丙○○所有坐落臺北市
    文山區○○段○○段355地號土地（下稱系爭土地），接受被
    上訴人等委任與建商協商合建事宜，兩造並於民國94年9 月
    29日簽立合建委任同意書，兩造約定報酬為：合建案完成簽
    約時被上訴人等同意各支付新臺幣（下同）8萬元予上訴人
    。上訴人於94年10月初接洽訴外人建商即亞昇建設股份有限
    公司（下稱亞昇公司）法定代理人張克昌，上訴人並於94年
    10月初至95年4月底前多次與亞昇公司開會協商，亞昇公司
    亦於95年4月28日與被上訴人正式簽訂合建契約。詎被上訴
    人等合建案完成簽約後，竟不依約給付報酬予上訴人，迭經
    上訴人催討均置之不理等情，爰依契約之法律關係，請求被
    上訴人乙○○、丙○○應各給付8萬元及自95年4月29日起至
    清償日止，按年息5%計算之利息等語（原審為上訴人敗訴之
    判決，上訴人聲明不服提起上訴）。併為上訴聲明：被上訴
    人應給付上訴人16萬元及自起訴狀繕本送達翌日起至清償日
    止，按年息5%計算之利息。
二、被上訴人答辯：
（一）上訴人說要幫被上訴人等向建商爭取權利，被上訴人跟上
      訴人說等他爭取到權利時，再來談佣金的問題，所以就請
      上訴人在同意給付報酬8萬元部分將8萬元金額劃掉，並由
      上訴人簽名蓋章，但是因為上訴人的舅舅劉先生也列名系
      爭契約上，所以上訴人持有的那一份契約就沒有劃掉；另
      亞昇公司未委託上訴人，上訴人僅代表他舅舅，所以除第
      一次係被上訴人與上訴人一起去與亞昇公司接洽外，之後
      都是亞昇公司外務人員直接與被上訴人接洽。
（二）本件合建契約，設計圖說、合約、材料設備說明書，由建
      商負責，被上訴人不需自己為之。伊不認識台呈公司。建
      照申請費與伊無關，由亞昇公司負責。
（三）土地補貼款25萬元伊未收到，上訴人僅為其舅舅爭取土地
      補貼款25萬元，上訴人並未為伊爭取權利，自不給付上訴
      人報酬。當初亞昇公司提出搬遷費20萬元，伊自行爭取搬
      遷費至35萬元及所有權益。合建契約第9條僅有搬遷費35
      萬元，係建商原有合建補償金，非原告爭取。上訴人攜兩
      份委託書至伊家中，言明上訴人已受其舅舅委託，伊要求
      上訴人刪除8萬元，等上訴人確實為伊爭取實質利益，伊
      始於委託書上簽名蓋章。
（四）經第一次會談後，感覺上訴人僅為其舅舅辦事而不能信任
      ，爾後均伊自行洽談合建事宜，並與亞昇公司簽訂合建契
      約。
三、不爭執事項：
（一）上訴人就被上訴人所有系爭土地合建事宜，於94年9月29
      日簽訂合建委任同意書。約定由被上訴人及劉黃碖、劉銘
      胤委任上訴人洽談合建事宜，於該案完成簽約時，由被上
      訴人各給付上訴人8萬元，惟於簽約時，因被上訴人主張
      上訴人待爭取到權利時，再談佣金事宜。上訴人即應被上
      訴人要求將上開8萬元部分金額部分劃除，並於其上簽名
      蓋章（原審卷第33頁）。
（二）被上訴人業已與建商亞昇公司簽訂合建契約。
四、上訴人主張伊確有為被上訴爭取權利，請求被上訴人給付報
    酬等語，為被上訴人所否認。經查：
（一）上訴人主張因被上訴人承諾待本件簽訂合建契約後絕不失
      禮，並絕對會更好的佣金報酬等語，誘使上訴人著手進行
      設計圖說、合約、材料設備說明書，上訴人並代墊設計圖
      費用約100,500元等情，並提出設計圖說、合約、材料設
      備說明書為證。經查，上開設計圖說、合約、材料設備說
      明書除為被上訴人所否認外。且此部分經訊問證人即合建
      建商亞昇公司總經理何黎純證稱：合建的設計圖是亞昇公
      司自己設計的，設計費用係由亞昇公司負擔。卷附設計圖
      （即上訴人所提出之設計圖說，本院卷第13頁至第16頁）
      不是亞昇公司所設計的，所畫與該公司不太相符，應該不
      是系爭基地的圖，系爭基地並沒有18公尺寬，亞昇公司沒
      有看過亦未參考過等語。是該設計圖說內容既與本件合建
      之內容不符，上訴人復無其他積極證據證明，則其主張伊
      為系爭合建進行設計圖說、合約、材料設備說明書，並代
      墊設計圖費用100,500元云云，尚無可取。
（二）上訴人復主張被上訴人於93年1月29日欲與台呈公司簽訂
      合建契約前，台呈公司向上訴人要求預繳建照申請費30萬
      元，上訴人為其向台呈公司提出異議及理由而排除等語，
      為被上訴人所否認。查，上訴人就此部分僅提出台呈公司
      葉雍開名片、台呈公司法規分析、壹樓分配計算表等件影
      本佐證，然依該文件，尚不足以證明上訴人所言上開主張
      ，上訴人亦未能提出其他積極之證據證明，則其此部分主
      張亦非可取。
（三）上訴人又稱：合建契約簽訂前，上訴人為其向亞昇公司爭
      取土地補貼款25萬元，該補貼款是伊提出的，地主並不知
      道這個東西等語，為被上訴人所否認，辯稱：該款項係伊
      自己爭執的，上訴人只是為其舅舅爭取而己，當初亞昇公
      司提出搬遷費，伊認為太低，透過鄭先生表示搬遷費要增
      加為35萬元，這樣就簽約，不然伊不簽，伊是第一個簽約
      的等語。查，證人何黎純證稱：上訴人與亞昇公司有談過
      補貼款，大部分都是介紹人（指亞昇公司之介紹人）跟他
      們談的，內容伊不清楚。剛開始亞昇公司提出的補貼款是
      20 萬至25萬之間，後來介紹人接洽後，付的補貼款有比
      這個金額高，高個10萬元跑不掉。談判的過程中，余先生
      有說過20萬元太少，請求我們多補貼等語（本院卷第45頁
      背面、第46頁背面）。然查，證人何黎純另稱：剛開始上
      訴人是跟該公司介紹人接洽，情形如何伊不清楚，上訴人
      所稱土地補貼款伊稱為搬遷補貼款或土地補貼款伊忘了（
      後提示合建契約書稱搬遷費就是補貼款）合建保證金轉為
      搬遷補貼款是原告合約書就有寫，因為原因為原來是保證
      金地主應該還給建設公司，建設公司另外再給地主搬遷費
      ，為了避免麻煩就直接改為保證金不要退還，搬遷費比較
      高的話，我們再另外付不足的部份。至搬遷費由20萬元增
      加到35萬元是鄭先生（亞昇公司介紹人）來跟伊說的，他
      們交涉過程伊不知道，搬遷費由20萬元增加到35萬元伊不
      知道是誰爭取的，後來亞昇公司就付35萬元，伊曾透過介
      紹人跟余先生見過3、4次面，但是因土地關係或其他關係
      伊忘了等語（本院卷第44頁背面至第46頁）。是系爭合建
      契約書第9條所載搬遷費雖有由20萬元增至35萬元之事屬
      實。然就上訴人所稱該補貼款（即系爭合建契約第9條所
      稱之搬遷費）是伊提出的，亦係伊要求亞昇公司增加至35
      萬元一節，由證人何黎純之證言，尚不足為充分之證明。
（四）兩造就系爭合建案委任同意書既未約定報酬，而另行約定
      待上訴人為被上訴人爭取到實質利益後，再談報酬之事。
      而本件上訴人就其業已為被上訴人爭取到權利一節，並不
      能確實證明，則上訴人主張被上訴人應給付報酬等語，即
      非可取。
五、從而，上訴人依據系爭委任契約之法律關係，訴請被上訴人
    給付上訴聲明所示金額，為無理由，應予駁回；原審所為上
    訴人敗訴判決，合於法律規定，並無不當。上訴意旨指摘原
    判決不當，求予廢棄改判，為無理由，應予駁回。
六、本件事證已臻明確，兩造其餘主張陳述及所提之證據，經審
    酌後於本件判決結果無影響，爰不逐一論駁，附此敘明。
七、據上論結，本件上訴為無理由，依民事訴訟法第436條之1第
    3項、第449條第1項、第78條，判決如主文。
中　　華　　民　　國　　96　　年　　12　　月　　17　　日
                  民事第二庭審判長法  官  黃蓓蓓
                                  法  官  吳淑惠
                                  法  官  蔡政哲
上為正本係照原本作成
不得上訴第三審
中　　華　　民　　國　　96　　年　　12　　月　　17　　日
                                  書記官  曾靖雯
